【裁判字號】    90,訴,141
【裁判日期】    900406
【裁判案由】    殺人未遂等
【裁判全文】
臺灣臺南地方法院刑事判決                            九十年度訴字第一四一號
    公  訴  人  臺灣台南地方法院檢察署檢察官
    被      告  甲○○
    指定辯護人  本院公設辯護人余訓格
    被      告  乙○○
右列被告因殺人未遂等案件，經檢察官提起公訴 (八十九年度偵字第五一二九、五八
四一號)，本院判決如左：
    主  文
甲○○未經許可，寄藏其他可發射子彈具有殺傷力之改造玩具手槍，累犯，處有期徒
刑壹年陸月，併科罰金新台幣壹拾萬元，罰金部分如易服勞役，以新台幣玖佰元即銀
元參佰元折算壹日，扣案之可發射子彈具殺傷力之改造玩具手槍壹把（含彈匣壹個）
沒收。又殺人未遂，累犯，處有期徒刑伍年貳月，應執行有期徒刑陸年陸月，併科罰
金新台幣壹拾萬元，罰金部分如易服勞役，以新台幣玖佰元即銀元參佰元折算壹日，
扣案之可發射子彈具殺傷力之改造玩具手槍壹把（含彈匣壹個）沒收。被訴傷害部分
公訴不受理。
乙○○被訴傷害部分公訴不受理。
    事  實
一、甲○○曾於民國八十六年間，因妨害風化罪經台灣高等法院台南分院判處有期徒
    刑一年六月確定，於八十七年十二月二十九日執行完畢後，猶不知悔改，復因不
    滿乙○○時常騷擾其合夥人陳燕凌，因甲○○前於八十五年七月間某日，受其友
    人劉俊鑫（已死亡）交付具有殺傷力，可發射金屬或子彈之仿ＣＯＬＴ廠半自動
    手槍製造之金屬玩具手槍換裝土造金屬槍管改造而成之改造手槍一支與子彈五顆
    ，而未經許可，非法藏放在其台南市○○區○○路六七九巷二弄十二號住處衣櫃
    內，迄至八十九年四月十八日為止，乃持該槍彈於八十九年四月十八日下午六時
    十分許，至台南縣仁德鄉○○路一五０巷十二號乙○○住處，與之理論，嗣雙方
    言語不合，即各基於傷害之犯意，互相動手毆打對方（傷害部分均各當庭撤回）
    ，甲○○不甘受毆後，即至車上拿取上開具殺傷力之手槍與子彈返回乙○○住處
    門口，並基於殺人之意，朝乙○○射擊，第一槍未擊發，再射擊一發未中，乙○
    ○忙躲入屋內，甲○○持槍追入再射擊未擊發，乙○○見狀即奔入二樓樓梯並將
    樓梯門關上，始倖免於一死，甲○○見乙○○逃上樓梯後，復朝樓梯處射擊二發
    才離去。同年月十九日下午五時四十五分許，甲○○攜持上開手槍主動向警方投
    案。
三、案經乙○○訴由台南縣警察局歸仁分局報請台灣台南地方法院檢察署檢察官偵查
    起訴。
    理  由
一、右揭事實，業據被告甲○○於偵查及本院審理中坦承寄藏前開槍彈及持槍射擊之
    事實不諱，惟矢口否認有何殺人未遂犯行，辯稱伊無殺人之意，朝乙○○身邊開
    槍，是要恐嚇、警告而已，如果伊真要殺乙○○，在兩公尺之近距離內就可以射
    中，故前先扣二次板機時，伊並沒有將槍上膛，嗣乙○○跑上樓去，伊始上膛對
    牆壁射擊為再為警告云云。經查，被告持槍朝乙○○射擊未中一節，已據被害人
    乙○○於警訊、偵查及本院調查中陳述明確。次查，經警於槍擊現場扣得未擊發
    子彈三顆、彈殼二顆，顯因前開手槍係以拉滑套使子彈上膛，每拉一次滑套無論
    前次子彈有無擊發，膛內子彈或彈殼隨即彈出，故現場始遺留未擊發子彈三顆、
    彈殼二顆，所辯先前二次扣板機時，手槍未上膛之辯解，顯屬子虛，是被告確有
    射擊五次，應可認定。果被告前二次兩公尺近距離擊被害人乙○○時，槍內子彈
    非不發彈，即有致被告死亡之可能，復因被告係因不滿被害人時常騷擾其合夥人
    陳燕凌，並與之互毆，在盛怒下，對被害人射擊多達五次，若被告係意在嚇阻被
    害人，則攜槍進入被害人住處對空或他物射擊即可生警告之效，又何以復持槍追
    擊被害人，並接續射擊多發，足徵其有殺人之意，要屬無疑，此外，復有照片十
    紙存卷及改造手槍一支扣案可證，上開改造手槍一枝送內政部警政署刑事警察局
    鑑驗結果，認送鑑改造手槍一枝（槍枝管制編號0000000000），認係
    仿ＣＯＬＴ廠半自動手槍製造之金屬玩具手槍更換土造金屬槍管改造而成，機械
    性能良好，認具有殺傷力，有該局八十九年五月九日刑鑑字第五七二八九號鑑驗
    通知書一紙在卷可稽，綜上，被告所辯屬避重就輕飾卸之詞，委不足採，本件事
    證已甚明確，被告犯行洵堪認定。
二、核被告甲○○所為，係犯槍砲彈藥刀械管制條例第十一條第四項之未經許可寄藏
    可發射子彈具殺傷力之改造玩具手槍罪、第十二條第四項之未經許可寄藏子彈罪
    及刑法第二百七十一條第二項、第一項殺人未遂罪。被告之「寄藏」前開槍彈係
    受人委託代為保管，其保管之本身所為之非法「持有」犯行，既係「寄藏」之當
    然結果，則就非法持有前開槍彈部分不另論罪。又被告以一持有前開手槍及子彈
    之行為，同時侵害數法益，屬一行為觸犯二罪名之想像競合犯，應依刑法第五十
    五條前段規定，從一重未經許可寄藏可發射子彈具殺傷力之改造玩具手槍罪論處
    。被告著手殺人而被害人未死亡，其行為止於未遂階段，應依刑法第二十六條前
    段減輕其刑。而其所犯殺人未遂罪與槍砲彈藥刀械管制條例第十一條第四項二罪
    間，罪質互異，犯意各別，應分論併罰。被告於前揭時地射擊五發子彈前，即已
    寄藏該五發子彈，其寄藏具殺傷力子彈犯行，雖未為起訴書所論列，惟此與前揭
    論罪之未經許可寄藏可發射子彈具殺傷力之改造玩具手槍罪部分，為想像競合犯
    之裁判上一罪關係，為起訴效力所及，本院依法自應予以審究，附此敘明。另被
    告曾於八十六年間，因妨害風化罪經台灣高等法院台南分院判處有期徒刑一年六
    月確定，於八十七年十二月二十九日執行完畢，此有台灣台南地方法院檢察署刑
    案資料查註紀錄表及台灣高等法院被告全國前案紀錄表在卷可稽，其於有期徒刑
    執行完畢後，五年內再犯本件有期徒刑以上之罪，係屬累犯，應依刑法第四十七
    條之規定加重其刑。爰審酌被告犯罪之動機、目的、手段、犯罪所生之危害及犯
    罪後態度等一切情狀，量處如主文所示之刑，罰金部分並諭知易服勞役之折算標
    準，併定應執行之刑，以資懲儆。又被告係犯槍砲彈藥刀械管制條例第十一條第
    四項之罪名，依同條例第十九條第一項之規定，本應於刑之執行完畢或赦免後，
    令入勞動場所，強制工作三年，惟依八十七年十二月十八日公布之司法院大法官
    會議釋字第四七一號解釋意旨，犯槍砲彈藥刀械管制條例第十九條第一項所列舉
    之罪，如依個案情節不符比例原則，即不得適用該條例宣告保安處分；查本件被
    告對其為刑之宣告，尚非不能達教化之效，應已足以矯治被告對社會之危險性，
    又被告之前並未有違反槍砲彈藥刀械管制條例前科，本院依其情節輕重及行為之
    嚴重性、所表現之危險性，認尚未達宣告保安處分之比例，自無庸再依該法宣告
    強制工作，併此敘明。至於扣案之具殺傷力仿半自動手槍之改造玩具手槍一枝〈
    含彈匣一個〉（槍枝管制編號0000000000），為違禁物，應依刑法第
    三十八條第一項第一款諭知沒收。未擊發子彈三顆、彈殼二顆，已不具殺傷力，
    非屬違禁物，不予宣告沒收，併此敘明。
三、公訴意旨略以：被告甲○○、乙○○互基於傷害之犯意，動手毆打對方，致被告
    甲○○左眉、左頭皮受有撕裂傷之傷害；被告乙○○右眼眶、右小腿、右手手指
    受有瘀腫、腫脹之傷害因認被告二人均涉犯刑法第二百七十七條第一項之傷害罪
    嫌云云。按告訴乃論之罪，告訴人於第一審辯論終結前，得撤回其告訴。又告訴
    乃論之罪，經撤回者，應諭知不受理之判決，並得不經言詞辯論為之，刑事訴訟
    法第二百三十八條第一項、第三百零三條第三款及第三百零七條分別定有明文。
    經查，本件告訴人甲○○、乙○○互訴傷害案件，公訴人認係觸犯刑法第二百七
    十七條第一項之罪，依同法第二百八十七條前段之規定，係告訴乃論之罪，茲經
    告訴人甲○○、乙○○當庭撤回告訴，揆諸前揭說明，自均應諭知不受理之判決
    ，並不經言詞辯論為之。
據上論斷，應依刑事訴訟法第二百九十九條第一項前段、第三百零三條第三款、第三
百零七條，槍砲彈藥刀械管制條例第十一條第四項、第十二條第四項，刑法第十一條
前段、第二百七十一條第二項、第一項、第二十六條前段、第五十五條前段、第四十
七條、第五十一條第五款、第四十二條第二項、第三十八條第一項第一款，罰金罰鍰
提高標準條例第二條，判決如主文。
本案經檢察官高峰祈到庭執行職務
中    華    民    國        九十        年      四      月    六      日
                                  臺灣臺南地方法院刑事第二庭
                                          法  官  鍾  邦  久
右正本證明與原本無異。
如不服本判決，應於判決送達後十日內，向本院提出上訴狀。
                                          書記官  陳  玉  果
中    華    民    國        九十        年      四      月      六      日
附錄法條：
槍砲彈藥刀械管制條例第十一條第四項：
未經許可，持有、寄藏或意圖販賣而陳列第一項所列槍砲者，處一年以上七年以下有
期徒刑，併科新臺幣七百萬元以下罰金。
第十二條第四項：
未經許可，持有、寄藏或意圖販賣而陳列子彈者，處五年以下有期徒刑，併科新臺幣
三百萬元以下罰金。
刑法第二百七十一條第一項：
殺人者，處死刑、無期徒刑或十年以上有徒刑。
第二項：
前項之未遂犯罰之。


司法院資訊處製作；財團法人民間司法改革基金會備份。
